【裁判字號】    89,勞訴,32
【裁判日期】    900926
【裁判案由】    損害賠償
【裁判全文】
臺灣高雄地方法院民事判決  八十九年勞訴字第三十二號
    原      告  乙○○
    被      告  晉通建設股份有限公司
    法定代理人  甲○○
右當事人間，請求損害賠償事件，本院判決如左：
    主    文
被告應給付原告新台幣貳拾伍萬捌仟陸佰貳拾玖元，及自民國九十年五月二十六日起
至清償日止，按年息百分之五計算之利息。
原告其餘之訴駁回。
訴訟費用由被告負擔百分之十四，餘由原告負擔。
本判決原告勝訴部分，於原告以新台幣捌萬捌仟元為被告供擔保後，得假執行。但被
告如於假執行程序實施前以新台幣貳拾伍萬捌仟陸佰貳拾玖元為原告預供擔保，得免
為假執行。
原告其餘假執行之聲請駁回。
    事實及理由
一、原告起訴請求被告給付原告新台幣（下同）一百零八萬六千七百九十六元，及自
    八十九年六月二十一日起至清償日止之遲延利息，繼於本院審理中擴張聲明為被
    告應給付原告一百八十三萬一千三百四十六元及自九十年五月二十六日起至清償
    日止，按年息百分之五計算之利息，核與民事訴訟法第二百五十五條第一項第三
    款之規定相符，應予准許，合先敘明。
二、原告起訴主張：原告與被告訂有勞動契約，為被告公司之企劃經理，負責銷售及
    出租房屋，於民國（下同）八十七年五月二十七日，因執行業務至高雄市○○○
    路八十八號「國王套房大廈」，向客戶銷售房屋地下一樓昇降停車位時，附著於
    牆壁上之鍊盤突然脫落，致該昇降機設備墜落撞及原告，致原告受有第一腰椎壓
    迫性骨折、第三腰椎爆裂性骨折等傷害，經送醫急救及多次手術治療後，迄今腰
    椎仍無法恢復機能，經高雄醫學大學附設中和紀念醫院醫師於八十九年八月十四
    日診斷結果，認為原告身體已殘廢，殘廢程度為勞工保險條例第五十三條附表第
    八項第七等級。原告因職業災害而腰椎成傷，並致殘廢，依勞動基準法第五十九
    條第一款、第二款及第三款之規定，原告得向被告請求應補償原告必需之醫療費
    用三十八萬一千三百三十六元、原領工資一百十五萬一千六百九十元及殘廢給付
    二十九萬八千三百二十元，共計一百八十三萬一千三百四十六元等語，並聲明：
    （一）被告應給付原告新台幣一百八十三萬一千三百四十六元及自九十年五月二
    十六日起至清償日止，均按年息百分之五計算之利息；（二）願提供現金或等值
    之台灣省合作金庫新興支庫可轉讓無記名定期存款單為擔保，請准宣告假執行。
三、被告則辯稱：被告不否認兩造間有勞僱關係及原告於右揭時地執行業務時，遭受
    職業災害成殘等事實，惟關於原告向被告請求賠償醫療費、補償工資、殘障給付
    等數額則有如下爭議：（一）原告於私立高雄醫學院附設中和紀念醫院所支出之
    醫療費用，應扣除建保給付金額二十八萬三千零四十二元，原告於顏威裕醫院所
    支出之醫療費用應扣除建保給付金額七萬二千二百七十一元，蓋此為雇主得以抵
    充之補償。又原告請求之中醫醫藥費用十四萬零四百二十元，並非必要之醫療費
    用應予扣除，更何況被告已給付原告二十二萬元之醫療費，已遠超過原告所請求
    之醫療費用。（二）原告之原領工資為三萬四千八百元，並非原告所言之五萬九
    千八百一十九元。蓋原告於八十七年四月三十日向被告領取之之一萬五千一百零
    一元、同年五月二十日領取之二萬五千元為零用金，並非原告所稱之工作獎金，
    而係原告為被告墊付公務款後，由被告列帳補發者，故不能列為薪資。又被告公
    司給付員工之油資，係採實報實銷方式給付，並非薪資，不得列如原領工資或平
    均工資。此外，被告已給付原告八十七年五月二十七日至同年十二月份之薪資，
    共計二十四萬零四百零七元，原告又已領勞工保險給付四十六萬二千一百六十元
    之傷病給付，依勞動基準法第五十九條但書之規定，雇主亦得依法抵充之，此外
    再加上原告尚未返還之零用金一萬元，自得抵銷原告請求之工資補償。（三）原
    告自承已向勞工保險局領取職業傷害殘障給付六十九萬九千六百元，亦應扣除。
    又原告受傷前六個月之平均工資為三萬四千八百元，日薪為一千一百六十元，與
    平均投保薪資之日薪一千零六十元，差額為一百元，依此計算，本件職災殘廢給
    付差額亦僅為六萬六千元（即100乘400乘1點5），足認原告主張差額為二十九萬
    八千三百二十元，要無理由等語，並聲明：（一）原告之訴及假執行之聲請均駁
    回；（二）如受不利判決，願供擔保請准免為假執行之宣告；。
四、兩造不爭執之事實：
（一）原告受僱於被告公司從事房屋、停車位租售之工作。
（二）原告為執行職務，進入昇降機設備試停車位，因該昇降機設備墜落，致原告受
      有第一腰椎壓迫性骨折、第三腰椎爆裂性骨折，發生職業災害。
（三）原告殘廢程度經高雄醫學大學附設中和紀念醫院鑑定結果，認為原告右下肢無
      力，腰椎只能前屈十度及後屈十度，脊柱遺存顯著畸形且有顯著運動障害，已
      達勞工保險條例第五十三條附表第八項第七等級殘廢，勞工保險局依原告每日
      平均日投保薪資一千零六十元，發給六百六十日之職業傷害殘障給付六十九萬
      九千六百元。原告於治療期間，向被告領取二十四萬零四百零七元之薪資。
五、兩造爭執要旨：
（一）原告得請求之必要醫療費用，除原告自付額部分外，是否包括健保局給付之部
      分。
（二）中醫醫藥費用之中藥材費用，是否為必要之醫療費用。
（三）被告已給付多少金額作為原告醫療費用。
（四）原告據以請領工資補償之醫療期間，是否自八十七年五月二十七日起至八十九
      年十二月二十六日止。
（五）原告發生職業災害前一個月之原領工資數額究為原告主張之五萬九千八百十九
      元或被告主張之三萬四千八百元。
（六）原告發生職業災害前六個月之每日平均工資，究為原告主張之一千五百十二元
      或被告主張之一千零六十元。
六、得心證之理由：
（一）按勞工發生職業災害而致傷病時，依勞動基準法第五十九條第一款之規定，雇
      主固需負擔必須之醫療費用，惟依勞工保險條例第四十條之規定「被保險人罹
      患傷病時，應向保險人自設或特約醫療院所申請診療」，及同法第四十三條之
      規定，上開醫療費用除被保險人自行負擔部分外（百分之五），餘由勞保局支
      付，故勞工如在勞健保局之特約醫院診療，非自付額部分之醫療費用已由勞健
      保局支付，且本院審酌本件雇主給付勞工醫療費用，係屬補償義務之性質，並
      非賠償義務之性質，兼以原告所投保之健保或勞保，雇主均有分擔部分之保費
      之行為，故勞、健建保之保險利益亦非僅為勞工存在，是以本院認為勞工得請
      求之醫療費用，僅有自付額部分，不包括勞、健保局支付之部分。本件原告在
      高雄醫學大學附設中和紀念醫院之醫療費用中，自付額為六千六百九十三元、
      在顏威裕醫院醫療之醫療費用中，自付額為五萬六千四百元，以上二筆自付額
      費用，被告並不爭執其數額，依上開說明，原告得請求被告給付之，其餘上開
      二家醫院之保險給付部分，原告不得請求。
（二）又原告於中醫診所看診所支出之費用，被告除不爭執其中之三千三百八十元（
      包括推拿、藥膏等）外，其餘十四萬元之中醫藥材均予否認。對於被告否認之
      部分，本院審酌中藥材僅有調理身體及內臟之功效，對於損傷之脊椎，並無直
      接療效，原告職業災害之部分為脊椎損傷，故原告不得請求。
（三）被告於原告發生職業災害後，以無摺轉存之方式，給付原告十八萬元及命被告
      員工蘇健雄、黃敏容、董清源代表被告先後二次各給付原告二萬元，合計給付
      原告二十二萬元之事實，為兩造所不爭執，原告雖主張上開款項係被告聲明供
      原告支付特別看護費用及每月生活補貼費用，期間自出院後至康復上班為止，
      並主張有證人管文玲可資傳訊云云。惟查，證人蘇健雄、黃敏容、董清源均證
      稱被告係為貼補醫療費用，始交付原告上開款項，且被告於原告醫療期間初期
      ，尚繼續支付原告原領工資，已足以供原告支應生活所需，依常理並無另行貼
      補生活費用之必要，原告上開主張不足採信。
（四）綜上所述，原告可向被告請求之必要醫療費用為六萬六千四百七十三元，被告
      既已支付二十二萬元之醫療費用，故原告不得再向被告請求給付任何醫療費用
      。
（五）原告雖主張得請求工資補償之醫療期間，為自民國八十七年五月二十七日起至
      八十九年十二月二十六日止，惟依勞工保險局九十年四月三日九十保給字第一
      ００七五三六號函所示，原告係於八十九年八月十四日經高雄醫學大學附設中
      和紀念醫院鑑定出具殘廢診斷書，足見原告於當時已終止治療，故原告僅得請
      求八十七年五月二十七日起至八十九年八月十四日止之工資補償（即醫療期間
      之工資補償），逾期部分不得請求。
（六）原告得請求之工資補償部分：法律上之爭點為：1、兩造僱傭契約是否已終止
      。2 、原領工資如何計算，即原告所稱於八十七年四月三十日入帳一萬五千一
      百零一元及同年五月二十日入帳二萬五千元之工作獎金、每月油資是否計入原
      領工資。
 （1）、雇主不得終止契約：依照勞動基準法第十三條規定，勞工在職業災害受傷之
      醫療期間，雇主不得終止契約。被告公司於八十九年八月八日以存證信函，向
      原告終止兩造間之僱傭契約，此有高雄社東郵局第三八○號存證信函附卷可稽
      ，惟原告於八十九年八月十四日始取得勞工保險殘廢診斷書，此有勞工保險殘
      廢診斷書影本一紙在卷足憑，是在八十九年八月十四日以前仍為原告職業災害
      受傷之醫療期間，被告不得終止兩造之僱傭契約，故兩造僱傭契約仍有效存在
      ，原告自得請求自八十七年五月二十七日起至八十九年八月十四日止之原領工
      資。原告雖主張可請求至八十九年十二月二十六日止，惟原告之治療終止日為
      八十九年八月十四日，故逾期部分應予駁回。
 （2）、勞動基準法第五十九條第二款所稱「原領工資」，係指該勞工遭遇職業災害
      前一日正常工作時間所得之工資。工資為計月者，以遭遇職業災害前最近一個
      月工資除以三十所得之金額為其一日之工資，勞動基準法施行細則第三十一條
      定有明文。而關於工資之定義，依勞動基準法第二條第三款規定，勞工因工作
      而獲得之報酬，包括工資、薪金及按計時、計日、計月、計件以現金或實物等
      式方式給付之獎金、津貼及其他任何名義之經常性給與均屬之，故所謂工資，
      係專指勞工因提供勞務所得之報酬，其性質為勞務的對價，至於獎金、津貼或
      其他任何名義之經常性給與等，均為工資之例示規定，又經常性給與，係工資
      常見之特徵，並非工資之本質，但若某給付係償還勞工代墊款項之目的，則應
      排除於工資之外。原告主張油資、工作獎金亦為工資之範圍，惟被告抗辯油資
      係實報實銷之費用償還，八十七年四月三十日入帳之一萬五千一百零一元及同
      年五月二十日入帳之二萬五千元為零用金，支應臨時需要支付之費用，為原告
      之代墊款項等語。經查，原告每月之薪資表雖列載有「油資」項目，但係被告
      公司內部規定勞工接洽外務耗用之油資，由被告公司負擔，故原告依其每月實
      際支出油費之發票，向被告公司申請其墊付油費，係採實報實銷方式，則該筆
      油資實係償還勞工代墊款項，應排除於工資之外。又原告負責被告公司所承造
      「國王套房大廈」房屋及車位之銷售及出租業務，因應原告業務上之需求，有
      廣告費、午餐費、茶水費、電話費等雜項支出，被告公司先提撥一萬元之現金
      作為原告之零用金，以備該筆雜項費用之支出，倘有不足，先由原告代墊，於
      當月結算時，再由被告撥款償還原告代墊之費用，此有被告提出之代墊款明細
      單影本一份、被告公司轉帳傳票細目表、存入原告帳戶之合作金庫存款憑條之
      存根影本各三份附卷可稽，參以比對原告合作金庫存款紀錄（原告提出其合作
      金庫新興支庫二八七三二五帳號存款紀錄影本一份附卷可稽），堪信被告所辯
      為真實，是八十七年四月三十日入帳之一萬五千一百零一元及同年五月二十日
      入帳之二萬五千元，並非原告所稱之工作獎金，實為被告公司償還原告代墊款
      項，亦應排除於工資之外。職是之故，原告每月原領工資之計算應為三萬四千
      八百元（27800本薪＋5000職務加給＋2000職務津貼）。
（3）、綜上所述，原告得請求之工資補償期間為八十七年五月二十七日至八十九年
       八月十四日為止，共計二十六個月又十七天之工資補償，依原告每月原領工
       資應為三萬四千八百元計算，則工資補償共計九十二萬四千六百三十六元（
       34800 ×26＋34800×30分之17元）。
（七）原告得請求之殘廢補償部分：
   1、依勞動基準法第五十九條第三款規定，勞工因遭遇職業災害而致殘廢時，勞工經
      治療終止後，經指定之醫院診斷，審定其身體遺存殘廢者，雇主應按其平均工資
      及其殘廢程度，一次給予殘廢補償，殘廢補償標準，依勞工保險條例有關規定。
      本件原告因職業災害，造成勞工保險條例第五十三條附表所列第八項第七等級殘
      廢，原告可請求按職業災害發生前六個月之每日平均工資，發給六百六十日之殘
      障給付，此為兩造所不爭執。
   3、再依勞動基準法第五十九條第三款規定請求雇主給付職業災害之殘廢補償時，係
      以平均工資為計算標準，而所謂平均工資，依勞動基準法第二條第四款之規定，
      是指計算事由發生之當日前六個月內所得工資總額除以該期間之總日數所得之金
      額。本件原告於事故發生（即八十七年五月二十七日）前六個月即八十六年十一
      月二十七日至八十七年五月二十六日間之工資總額為新台幣為二十萬八千八百元
     （八十六年四月至八十七年五月之每月薪資均為三萬四千八百元，即27800本薪＋
      5000職務加給＋2000職務津貼，勞保與健保費應不計入薪資），工作期間為一百
      八十天，每日平均工資為一千一百六十元（計算方式如下：208800÷180＝
      1160）。故被告應給付的殘廢補償費為七十六萬五千六百元 (計算方式如下：
      1160元 (平均工資)×660(天)＝765600元）。
（八）綜上所述，原告得請求之補償工資及殘障給付為九十二萬四千六百三十六元及
      七十六萬五千六百元（被告已預先支付醫療費用二十二萬元，故原告不得再請
      求醫療費用），合計一百六十九萬六千二百七十六元。
（九）被告可抵充之部分：
   1、被告已支付原告醫療費用二十二萬元，遠甚於上開醫療費用之數額，被告自得
      主張扣除，故原告不可再請求上開醫療費用。
   2、被告曾預付原告一萬元及於原告醫療期間，給付原告二十四萬零四百零七元之
      薪資，且曾代原告墊款一萬九千四百四十元之保險費，故被告自稱主張二十六
      萬九千八百四十七元應予扣除，為有理由。
   3、原告已向勞工保險局支領四十六萬二千一百六十元之勞保給付及六十九萬九千
      六百元之殘障給付，故被告主張依勞動基準法第五十九條但書之規定，予以抵
      充，堪予採信。
   4、以上被告可主張抵充之數額合計為一百四十三萬一千六百零七元。
（十）綜上所述，原告可請求之一百六十九萬六千二百七十六元，扣除一百四十三萬
      一千六百零七元後，尚餘二十五萬八千六百二十九元，從而原告請求被告給付
      二十五萬八千六百二十九元及自九十年五月二十六日起至清償日止，按年息百
      分之五計算之利息，核屬正當，應予准許，其餘逾上開部分之請求，為無理由
      ，應予駁回。
（十一）原告勝訴部分，兩造均陳明願供擔保，請准宣告假執行或免為假執行，核無
        不合，爰分別酌定相當金額准許之。至原告敗訴部分，原告之訴既經駁回，
        其假執行之聲請，已失所附麗，併予宣告駁回。
（十二）本件判決之基礎已臻明確，兩造其餘之攻擊防禦方法及舉證，核與判決無影
        響，毋庸一一論列，併此敘明。
據上論結，原告之訴為一部有理由、一部無理由，依民事訴訟法第七十九條但書、第
三百九十條第二項、第三百九十二條，判決如主文。
中      華      民      國    九十      年      九      月  二十六    日
                                         臺灣高雄地方法院勞工法庭
~B法      官  吳文婷
右為正本，係照原本作成。
如對本判決上訴，須於判決送達後廿日內向本院提出上訴狀
中      華      民      國    九十      年      九      月  二十六    日
~B法院書記官  王少玲


司法院資訊處製作；財團法人民間司法改革基金會備份。
